臺灣臺北地方法院刑事判決　　　　　　　95年度訴字第1157號
公　訴　人　臺灣臺北地方法院檢察署檢察官
被　　　告　戊○○
上列被告因偽造文書等案件，經檢察官提起公訴（九十五年度偵
字第八一九一號），本院判決如下：
    主      文
戊○○無罪。
    理      由
一、公訴意旨略以：戊○○於民國九十四年五月中旬某日下午一
    時許，在位於臺北市○○區○○街一二一號七樓之居所，為
    協助乙○○申辦貸款，自友人甲○○手中取得乙○○所交付
    之行動電話SIM卡一張（門號為0000000000號）
    、張文宗所有之信用卡一張（發卡銀行：中國信託商業銀行
    ，下稱中國信託銀行，卡號：0000000000000
    000）後，竟基於偽造文書及意圖為自己不法所有、不法
    利益之概括犯意，於九十四年七月間，連續五次持前揭信用
    卡，前往如附表所示之信用卡特約商店消費後，在簽帳單上
    偽造持卡人張文宗簽名，持交各該特約商店店員而行使之，
    致使中國信託銀行及各特約商店誤以為係張文宗本人持信用
    卡消費，並因此陷於錯誤而交付商品或提供服務，均足以生
    損害於張文宗及發卡公司中國信託銀行，總計詐取相當於新
    臺幣（下同）三千四百六十九元之財物，嗣未經乙○○之同
    意，即使用前揭行動電話SIM卡，使電信業者和信電訊公司
    以為係乙○○使用前揭行動電話SIM卡，而陷於錯誤提供電
    信服務，總計詐得七千六百四十四元之不法利益，嗣乙○○
    接獲中國信託銀行及電信業者帳單後，始悉上情，因認戊○○涉犯刑法第二百十六條、第二百十條之行使偽造私文書罪
    、第二百十七條之偽造署押罪，及同法第三百三十九條第一
    項詐欺取財、第二項詐欺得利罪嫌。
二、按犯罪事實應依證據認定之，無證據不得認定犯罪事實；不
    能證明被告犯罪者，應諭知無罪之判決，刑事訴訟法第一百
    五十四條第二項、第三百零一條第一項分別定有明文。而認
    定犯罪事實所憑之證據，雖不以直接證據為限，間接證據亦
    包括在內；然而無論直接或間接證據，其為訴訟上之證明，
    須於通常一般之人均不致有所懷疑，而得確信其為真實之程
    度者，始得據為有罪之認定，倘其證明尚未達到此一程度，
    而有合理之懷疑存在時，即應為有利於被告之認定，更不必
    有何有利之證據，最高法院三十年上字第八一六號、七十六
    年臺上字第四九八六號判例可資參考。
三、公訴人認被告戊○○涉犯上開罪名，無非以被告於警詢之自
    白、證人乙○○、甲○○之證述，及簽帳單五紙、中國信託
    銀行消費明細、和信電訊公司電信費帳單、冒用明細等為其
    論據。訊據被告堅決否認有何偽造文書及詐欺犯行，辯稱：
    伊當時任職於案外人丙○○開設之貸款代辦公司，某日依丙○○指示前往萬華分局找甲○○處理糾紛，因丙○○告知其
    有案底，但已與被害人和解，叫伊去警局製作筆錄即可，伊
    才於警詢時承認全部犯行，並在筆錄上簽名，實則伊與張文
    宗、乙○○並不認識，更未持信用卡刷卡消費或撥打行動電
    話等語。
四、經查：
  (一)告訴人乙○○與其夫張文宗於九十四年約七月間因經濟窘困
    ，欲以張文宗名義向銀行申辦現金卡或貸款，乃依其張文宗
    友人甲○○之指示，將張文宗所申辦之中國信託銀行信用卡
    （卡號：0000000000000000）及以乙○○
    名義向和信電訊公司申辦之行動電話SIM卡一枚（門號為0
    000000000號）交予甲○○，委由甲○○協助向銀
    行申辦貸款，並言明申貸後應扣除相關手續費用，未久接獲
    信用卡及行動電話帳單時即察覺遭人盜刷信用卡與盜打電話
    等情，業據乙○○於本院證述明確（見本院卷第一三○頁）
    ，並有信用卡簽帳單、冒用明細、中國信託信用卡消費明細
    表、帳單、和信電訊公司電信費帳單等在卷可稽（見偵查卷
    第十八至二十七頁）。前揭信用卡遭盜刷及行動電話門號遭
    盜打之事實，均堪認定。
  (二)而甲○○收取前揭張文宗之信用卡及乙○○之行動電話SIM
    卡後，係持至臺北市○○區○○街一二一號七樓交予代辦公
    司業者丙○○一節，業據證人甲○○證稱：我認識乙○○及
    張文宗，因為張文宗說要辦現金卡，我正好有朋友丙○○幫
    別人代辦，所以我就跟張文宗收取身分證、信用卡及SIM卡
    ，拿到昆明街丙○○辦公室交給丙○○等語在卷（見本院卷
    第一三五至一三七頁），核與證人丙○○證稱：甲○○有交
    付張文宗之身分證、信用卡及SIM卡等物予伊，欲委託伊代
    辦貸款，因張文宗信用卡有積欠帳款，將影響信用，故先由
    伊幫張文宗墊付帳款，SIM卡則係供將來銀行聯絡時，由渠
    等代接電話之用等語（見本院卷第二一四頁），互核相符。
    被告雖於警詢時自白盜刷及盜打情事（見偵查卷第五至六頁
    ），證人即負責製作該警詢筆錄之臺北市政府警察局萬華分
    局偵查員丁○○亦證稱：我承辦本案，先通知乙○○，依照
    乙○○提供之甲○○車號查得資料後，通知甲○○前來警局
    ，甲○○說他將證件交給戊○○，我就請甲○○幫忙通知戊○○到警局，然後於同日為其二人製作筆錄，筆錄均依照戊○○所述記載等語（見本院卷第一三二至一三四頁）。惟丙○○幫忙張文宗墊付繳交信用卡最低應繳金額約一、二千元
    後，張文宗之貸款因故未能辦成，丙○○不甘損失，未得張
    文宗或乙○○之同意，即先後五次持張文宗之信用卡前往附
    表所示金帥股份有限公司（即金帥商務旅館）、統一精工股
    份有限公司、億萬里股份有限公司、頂好超商、中國石油股
    份有限公司等特約商店刷卡消費，並於各紙簽帳單上偽簽「
    張文宗」之簽名，嗣乙○○知悉信用卡及門號遭盜用而質問
    甲○○，甲○○輾轉詢問丙○○時，丙○○唯恐當時因從事
    貸款代辦業務而違犯偽造文書之案件為警察覺，為求避責，
    乃指示公司員工即被告與甲○○一同前往臺北市政府警察局
    萬華分局製作筆錄等情，業據證人丙○○於本院證述明確（
    見本院卷第二一五至二一六頁），且經核卷內信用卡簽帳單
    之簽名筆跡確與其當庭書寫字跡（見本院卷第二二一頁）相
    符，而與被告之字跡（見本院卷第八十四頁）有明顯差異；
    參以丙○○自承自九十四年間起即經常包月住宿於金帥大飯
    店（見本院卷第二一五頁反面），核與卷內萬華分局查訪紀
    錄表及金帥大飯店（即金帥商務旅館、金帥股份有限公司，
    址設臺北市○○街一四二號七樓）九十五年一、二月帳單明
    細表相符（見本院卷第二二五至二三一頁），而堪認其具有
    地緣關係，足見丙○○確為本件使用張文宗信用卡刷卡消費
    之人。被告辯稱伊僅受老闆丙○○指示與甲○○前往警局配
    合製作筆錄，並未接觸或盜刷信用卡等語，自屬可信，並足
    徵被告警詢之供述係為頂替迴護其老闆丙○○而為，該自白
    既與事實不符，自不得據為論罪之依據。至於丙○○雖始終
    否認盜打使用乙○○之行動電話門號，惟依甲○○證稱：我
    是到昆明街七樓丙○○辦公室親手將身分證、信用卡、SIM
    卡交給丙○○（見本院卷第一三七頁），及丙○○證稱：「
    甲○○有拿張文宗的身分證資料給我‧‧‧後來我就將資料
    還給甲○○」、「（問：在你持有張文宗資料過程中，有無
    將張文宗的資料交給任何人？）沒有」等語（見本院卷第二
    一四頁正、反面），足見被告於過程中未曾接觸乙○○為辦
    理貸款而交付之信用卡及SIM卡，於無其他客觀事證佐證之
    情形下，亦難遽認被告涉有盜打電話之犯行。
五、綜上各情，本件信用卡實係證人丙○○所盜刷使用，依公訴
    人所提出之證據，亦尚不足以證明被告確有盜打電話之犯行
    ；此外，復查無其他積極證據，足資證明被告確有公訴意旨
    所指行使偽造私文書、詐欺取財、詐欺得利犯行。本件既不
    能證明被告犯罪，依法自應為無罪之諭知。
據上論斷，應依刑事訴訟法第三百零一條第一項，判決如主文。
本案經檢察官林達到庭執行職務
中　　華　　民　　國　　96　　年　　3 　　月　　22　　日
             　　 刑事第十一庭  審判長法　官　劉方慈
　　　　　　　　　　　　　　　　      法　官　鍾淑慧
                                      法　官　林庚棟
以上正本證明與原本無異。
如不服本判決，應於判決送達後十日內，向本院提出上訴狀。
                                      書記官  殷玉芬
中　　華　　民　　國　　96　　年　　3 　　月　　26　　日
附表：
┌──┬──────┬──────────┬─────────┐
│編號│消 費 時 間 │ 特 約 商 店 名 稱  │取得財物金額（新臺│
│    │            │                    │幣）              │
├──┼──────┼──────────┼─────────┤
│(一)  │94年7月23日 │金帥股份有限公司    │780元             │
├──┼──────┼──────────┼─────────┤
│(二)  │94年7月23日 │統一精工股份有限公司│640元             │
├──┼──────┼──────────┼─────────┤
│(三)  │94年7月24日 │億萬里股份有限公司  │505元             │
├──┼──────┼──────────┼─────────┤
│(四)  │94年7月24日 │頂好Wellcome超商    │824元             │
├──┼──────┼──────────┼─────────┤
│(五)  │94年7月27日 │中國石油股份有限公司│1,300元           │
└──┴──────┴──────────┴─────────┘
